【裁判字號】    99,交抗,630
【裁判日期】    990816
【裁判案由】    聲明異議
【裁判全文】
臺灣高等法院臺中分院交通事件裁定     99年度交抗字第630號
抗  告  人
即受處分人  甲○○
上列抗告人因違反道路交通管理處罰條例案件，不服臺灣臺中地
方法院中華民國99年6月25日所為裁定（99年度交聲字第2357號
），提起抗告，本院裁定如下：
    主  文
抗告駁回。
    理  由
一、抗告意旨略以：抗告人即受處分人甲○○（下稱抗告人）於
    5月底6月初（按指民國99年）收到臺中市○○○道路安全講
    習通知書，才得知駕照因未去吊扣而吊銷了，而抗告人確實
    完全未接獲吊扣通知，連裁定書中所提通知書2份，1份門首
    ，另1份信箱均完全未見過，抗告人實因未收到吊扣通知始
    遭吊銷駕照，並非置之不理，為請求查明郵務疏失與否，提
    起抗告云云。
二、按受處分人不服道路交通管理處罰條例第8條主管機關所為
    之處罰，得於接到裁決書之翌日起20日內，向管轄地方法院
    聲明異議，道路交通管理處罰條例第87條第1項定有明文。
    又交通法庭認聲明異議不合法律上之程式或其異議權已喪失
    者，應以裁定駁回之，道路交通案件處理辦法第18條亦設有
    明文規定。次按處理違反道路交通管理事件，有關文書送達
    之程序，準用行政程序法送達之規定，此為違反道路交通管
    理事件統一裁罰基準及處理細則第5條所明定。而送達，除
    法規另有規定外，由行政機關依職權為之；送達由行政機關
    自行或交由郵政機關送達；由郵政機關送達者，以一般郵遞
    方式為之，但文書內容對人民權利義務有重大影響者應為掛
    號，行政程序法第67條、第68條第1項、第3項分別定有明文
    。再者，「送達，於應受送達人之住居所、事務所或營業所
    為之。但在行政機關辦公處所或他處會晤應受送達人時，得
    於會晤處所為之」、「於應送達處所不獲會晤應受送達人時
    ，得將文書付與有辨別事理能力之同居人、受僱人或應送達
    處所之接收郵件人員」、「（第1項）送達不能依前2條規定
    為之者，得將文書寄存送達地之地方自治或警察機關，並作
    送達通知書兩份，一份黏貼於應受送達人住居所、事務所、
    營業所或其就業處所門首，另一份交由鄰居轉交或置於該送
    達處所信箱或其他適當位置，以為送達。（第2項）前項情
    形，由郵政機關為送達者，得將文書寄存於送達地之郵政機
    關」，行政程序法第72條第1項、第73條第1項、第74條第1
    項、第2項，分別定有明文。而我國現行法制就文書之送達
    係採「到達主義」，此為民事訴訟起訴、上訴及刑事訴訟之
    上訴計算時效及上訴期限所採行，並觀之道路交通案件處理
    辦法第13條前段規定：「聲明異議，應以司法狀紙，敘述異
    議之理由，提出於原處分機關為之」，堪認交通異議案件亦
    採「到達主義」，有關異議期間之計算，應以聲明異議書狀
    到達有權處理機關（含管轄法院及原處分機關）之日為準。
    又92年2月7日修正之民事訴訟法第138條第2項規定：「寄存
    送達，自寄存之日起，經10日發生效力。」然行政程序法第
    74條就寄存送達已自行規定，該條文並無10日生效之規定，
    亦未準用民事訴訟法，故民事訴訟法關於寄存送達之規定，
    於行政程序自難適用（最高行政法院95年度裁字第2663號裁
    定意旨參照）。準此，舉發違反道路交通管理事件通知單送
    達時，若依行政程序法第74條規定寄存送達者，於合法寄存
    送達時，即發生送達效力。
三、經查，抗告人分別於民國97年10月12日及98年1月16日騎乘
    車牌號碼ＺＴＪ－357號重型機車，分別在臺中市○○路與
    學府路處，均因「闖紅燈」之違規，經臺中市交通隊及第三
    分局依道路交通管理處罰條例第53條第1項之規定舉發違反
    道路交通管理事件確定在案，自97年10月12日起6個月內違
    規點數累計已達6點，依「道路交通駕駛人違規記點及汽車
    違規紀錄作業處理要點」相關規定，交通部公路總局臺中區
    監理所臺中市監理站依電腦程式系統，以98年1月16日為違
    規日，舉發第000000000號交通違規案，並經原處分機關於
    99年3月19日以裁監稽違字第裁000000000000號裁決書裁處
    受處分人吊扣駕駛執照1個月，並施以道安講習，駕駛執照
    限於99年4月8日前繳送，逾期則續依裁決書處罰主文二裁處
    等情，有卷附裁決書及違規查詢報表各1份可稽，抗告人亦
    不爭執。抗告人雖主張其並未收受裁決書，始因逾期遭吊銷
    駕駛執照云云。惟查，經本院函詢中華郵政股份有限公司臺
    中郵局有關本件之送達情形，經該局於99年8月3日以中郵字
    第0991003135號函覆稱：「本件行政文書掛號函件，業於99
    年3月22日、23日各按址投遞1次，惟均無人受領，爰依行政
    程序法第74條規定作郵務送達通知書2份，1份黏貼於應受送
    達人住居所門首適當位置，另1份投入該受送達處所信箱內
    ，原郵件並於99年3月24日轉至本轄臺中英才郵局寄存，完
    成寄存送達程序。」有該函附於本院卷可稽，復有抗告人個
    人基本資料查詢結果、上開裁決書及送達證書各1份在卷可
    憑。抗告人雖為上開爭執，然未提出相關事證以供本院審酌
    ，尚難憑採。況抗告人於99年5、6月仍收受臺中市○○○道
    路安全講習通知書，則上開送達地址應無錯誤。至抗告人住
    所之信箱可能容易遺失信件等情，則係抗告人應自行設法處
    理之問題，倘未加處理，則其未能收受上開文件之不利益，
    本應自行承擔，而非送達有疏失。是本件裁決書自寄存之日
    即99年3月23日已發生合法送達之效力，抗告人如對原處分
    機關前開裁決不服欲聲明異議，依照上揭說明，其20日之合
    法聲明異議期間應自99年3月24日（即其收受裁決書之翌日
    ）起至99年4月12日止，向交通部公路總局臺中區監理所臺
    中市監理站聲明異議。然抗告人於收受前開裁決書後，遲至
    99年6月7日始向交通部公路總局臺中區監理所臺中市監理站
    聲明異議，此有聲明異議狀上所蓋之臺中市監理站公文收文
    專用章1枚在卷為憑，其異議顯逾前開20日之法定期限，且
    無從命其補正。從而，原審以抗告人聲明異議已逾法定期限
    ，而裁定駁回抗告人之聲明異議，本院經核並無違誤。抗告
    人仍執前詞指摘原裁定不當，為無理由，應予駁回。
四、據上論斷，應依道路交通案件處理辦法第26條，刑事訴訟法
    第412條，裁定如主文。
中    華    民    國    99    年    8    月    16    日
            交通法庭    審判長法  官  羅  得  村
                              法  官  簡  源  希
                              法  官  郭  瑞  祥
上列正本證明與原本無異。
不得再抗告。
                              書記官  李  妍  嬅
中    華    民    國    99    年    8    月    16    日

司法院資訊處製作；財團法人民間司法改革基金會備份。
